【裁判字號】    97,抗,19
【裁判日期】    970125
【裁判案由】    假處分
【裁判全文】
臺灣高等法院高雄分院民事裁定            97年度抗字第19號
抗  告  人  乙○○○
上列抗告人與相對人甲○○等人間聲請假處分事件，對於民國96
年12月18日96年度裁全字第15277 號裁定，提起抗告，本院裁定
如下：
    主  文
抗告駁回。
抗告訴訟費用由抗告人負擔。
    理  由
一、本件抗告人聲請及抗告意旨略以：伊原為亞克針織股份有限
    公司（下稱亞克公司）股東兼董事長，相對人甲○○為公司
    股東兼總經理，丙○○為公股東兼財務主管。相對人二人自
    86年間起利用職務之便，陸續與公司會計曾美智侵占並掏空
    亞克公司資產共美金165 萬餘元，經檢察官提起公訴，現由
    刑事庭96年訴字第3157號案審理中。相對人為妨礙伊行使董
    事長職權追究其等刑事及民事責任，竟以股東名義履向高雄
    市政府函請限期改選亞克公司董事長，以解除伊之董事長職
    權，使伊無法行使以亞克公司名義對之進行求償，致相對人
    繼續將公司財產出售、設定負擔或為其他處分，造成現狀之
    變更，故有定暫時狀態假處分之必要。原審雖稱另有選任臨
    時管理人一途之解決方法而駁回伊之聲請，但選出臨時管理
    人後，亦勢將面臨召開股東會，改選董監事，此舉與相對人
    二人聯名函請高雄市政府限期改選董監事，解除伊之董事長
    職權無異，對伊冀求保護亞克公司之權益，維護公益，無法
    克盡全功，且本件假處分之聲請有急迫性，自非無據云云。
二、按於爭執之法律關係，為防止發生重大之損害或避免急迫之
    危險或有其他相類之情形而有必要時，得聲請為定暫時狀態
    之處分。前項裁定，以其本案訴訟能確定該爭執之法律關係
    者為限。為民事訴訟法第538 條第1 項第2 項所明定。依此
    ，當事人所為本案請求之訴訟標的之法律關係，必須為該爭
    執之法律關係始可，且以防止發生重大之損害或避免急迫之
    危險或有其他相類之情形而有必要時，始得為之。又關於假
    處分之請求及原因，聲請人應加以釋明，如絲毫未予釋明，
    法院即不得命供擔保後為定暫時狀態之假處分（民事訴訟法
    第538 條之4 準用第533 條再準用第5269條）。本件抗告人
    主張相對人有前開不法情事，業經法院刑事案件審理中等情
    ，固有其提出之亞克公司變更登記表、檢察官起訴書、刑事
    庭傳票等影本足證；而亞克公司之董監事係因認其屆滿，經
    高雄市政限期於96年10月26日前改選而逾期未改選，依公法
    第195 條第2 項、第217 條第2 項規定，抗告人及相對人之
    董監事職務當然解任，有高雄市政府96年12月7 日函文影本
    附卷可稽（見原審卷第36頁），但對於抗告人已提出相對人
    涉嫌侵占、偽造文書、使公務員登載不實等犯行之指訴，因
    已經檢察官提起公訴而在刑事庭審理中之案件，並無影響；
    而亞克公司之董監事既因未於期限內改選而當然解任，抗告
    人非不得依公司法第208 條之1 規定，聲請法院選任臨時管
    理人，亦無所稱無法行使職權之情事，是公司董監事無法行
    使職權並非定暫時狀態假處分之原因。再者抗告人對於其聲
    請假處分所稱恐相對人繼續對亞克公司之財產出售、設定負
    擔或為其他處分，造成危害等，有何急迫性或相類情形，並
    未據其為相當之釋明，況相對人之董監事職務既亦當然解任
    而不得行使，又如何為危害亞克公司之財產，此外，抗告人
    就本件假處分所欲提起之本案訴訟之法律關係為何，亦未據
    其釋明，依上開說明，尚難認有定暫時狀態假處分之必要，
    原審駁回其聲請，經核並無違誤。抗告意旨指摘原裁定不當
    ，求予廢棄，為無理由，應予駁回。
三、據上論結，本件抗告為無理由，爰依民事訴訟法第495 條之
    1 、第449 條第1 項、第95條、第78條，裁定如主文。
中    華    民    國    97    年    1     月    25    日
                            民事第一庭
                                審判長法官  黃金石
                                法      官  謝肅珍
                                法      官  林健彥
以上正本證明與原本無異。
如不服本裁定應於送達後10日內向本院提出再抗告狀（並按他造
當事人之人數附繕本），並繳納再抗告費新臺幣1,000 元。
再為抗告應以適用法規顯有錯誤為理由，並經本院之許可，該許
可以原裁定所涉及之法律見解具有原則上之重要性者為限，並委
任律師為代理人。
中    華    民    國    97    年    1     月    25    日
                                書  記  官  魏文常
附註：
抗告人之配偶、三親等內之血親、二親等內之姻親，或抗告人為
法人、中央或地方機關時，其所屬專任人員具有律師資格並經法
院認適當者，亦得為第三審代理人。
抗告人或其法定代理人具有律師資格者及前項情形，應於提起抗
告或委任時釋明之。


司法院資訊處製作；財團法人民間司法改革基金會備份。
